臺灣高等法院刑事判決
110年度上易字第1480號
上  訴  人  
即  被  告  魏啟竹



選任辯護人  林殷佐律師
上列上訴人因侵占案件，不服臺灣桃園地方法院110年度審易緝
字第13號，中華民國110年5月21日第一審判決（起訴案號：臺灣
桃園地方檢察署100年度偵緝字第308號），提起上訴，本院判決
如下：
    主  文
原判決撤銷。
魏啟竹犯業務侵占罪，處有期徒刑陸月，如易科罰金，以新臺幣
壹仟元折算壹日。緩刑貳年。
    事  實
一、魏啟竹從民國99年4月間起受僱任址設桃園市○○區○○○街00號
    「日盛保全股份有限公司中壢分公司」（下稱日盛公司，又
    該公司業經清算結終）之客服收費專員乙職，肩負向客戶收
    取保全服務費之責，為從事業務之人。任職期間竟萌生意圖
    為自己不法所有之侵占犯意，自99年6月5日起至同年8月19
    日止，將因執行收費業務而持有之如附表所示各客戶所繳付
    之保全費共新臺幣（下同）464,445元，接續侵占入己，悉
    數挪供賭博之用。嗣「日盛公司」派員稽核帳務，始知悉上
    情。
二、案經「日盛公司」訴由桃園市政府警察局楊梅分局移送臺灣
    桃園地方檢察署檢察官偵查起訴。
    理  由
壹、程序部分：
　　按被告以外之人於審判外之陳述，雖不符刑事訴訟法第159
    條之1至第159條之4之規定，而經當事人於審判程序同意作
    為證據，法院審酌該言詞陳述或書面陳述作成時之情況，認
    為適當者，亦得為證據；當事人、代理人或辯護人於法院調
    查證據時，知有第159條第1項不得為證據之情形，而未於言
    詞辯論終結前聲明異議者，視為有前項之同意，同法第159
    條之5第1項、第2項有明文規定。查本判決下列認定事實所
    引用之本院作為得心證依據之被告以外之人於審判外陳述，
    經本院審理時逐項提示，檢察官、上訴人即被告魏啟竹（下
    稱被告）及辯護人均同意作為證據而並未爭執，且未於言詞
    辯論終結前聲明異議，本院審酌各項證據作成時之狀況，尚
    無違法取得證據及證明力明顯過低等瑕疵，且與本案待證事
    實間具有相當關聯，作為證據充足全案事實之認定，應屬適
    當，依刑事訴訟法第159條之5第1項規定，均有證據能力。
    另本判決下列認定事實所引用之其餘證據，均經依法踐行調
    查證據程序，亦無違法取得、不得作為證據之情形或顯有不
    可信之情況，且均與本案具關連性，認以之作為證據應屬適
    當，故揆諸上開規定，認上揭證據資料均有證據能力。
貳、實體部分：
一、本案認定犯罪事實所憑之證據及理由：
　　上揭事實，業據被告於偵查、原審及本院均坦承不諱，且經
    告訴代理人林家成於偵查、原審證述在卷，並有日盛公司應
    徵人員履歷表1張、侵占保全費用明細表1份、勞工保險加保
    申報表1份在卷可憑，足認被告前揭任意性自白核與事實相
    符，堪以採信。綜上所述，本案事證明確，被告犯行堪以認
    定，應依法論科。
二、論罪：
（一）按刑法第336條業於被告行為後之108年12月25日修正公布
      ，同年月27日生效施行，此次修正係將該條法定刑之罰金
      部分，由原定之「5千以下罰金」、「3千以下罰金」，並
      依刑法施行法第1條之1第1項、第2項前段規定，貨幣單位
      變更為新臺幣且金額提高為30倍，依序分別修正為「15萬
      元以下罰金」及「9萬元以下罰金」，復依刑法施行法第1
      條之1第1項規定，貨幣單位變更為新臺幣，惟此僅涉及資
      為界定罰金最高度刑之引據形式有所更迭，但實質言之，
      罰金刑之範圍殊未因此而有增、減遂互現異致，是此自非
      屬應為新、舊比較方能定其適用之法律效果變更，唯祇單
      純法律修正，自應循一般法律適用之原則逕適用修正後之
      裁判時法，合先敘明。
（二）核被告所為，係犯修正後刑法第336條第2項之業務侵占罪
      。被告先後多次侵占之行徑，均係基於同一緣由、目的，
      並利用擔任客服收費專員乙職，負責向客戶收取保全服務
      費之同一機會，復係於相當緊接之時間內賡續、綿密而為
      ，各舉間之獨立性顯極薄弱，難以強行分割，更僅侵及同
      一法益，是此可徵其顯係出於單一業務侵占犯意接續為之
      ，自僅構成接續犯之實質上一罪。　　
三、撤銷改判及科刑審酌部分：
    原審認被告所犯事證明確，予以論罪科刑，固非無見。惟查
    ：（一）行為人犯後悔悟之程度，是否與被害人達成和解，
    及其後是否能確實履行和解條件，以彌補被害人之損害，均
    攸關於法院判決量刑之審酌，且基於「修復式司法」理念，
    國家亦有責權衡被告接受國家刑罰權執行之法益與確保被害
    人損害彌補之法益，務必使二者間在法理上力求衡平。查被
    告於偵查、原審及本院均坦認犯行，且於本院審理期間，被
    告與日盛公司之清算人章世璋達成和解，因告訴人日盛公司
    業已清算而無法人格存在，被告基於償還債務之本意，將侵
    占款項及利息共644,386元提存於臺灣臺北地方法院，供受
    取權人隨時受領，有本院公務電話查詢紀錄表、刑事陳報（
    一）狀、臺灣臺北地方法院110年度存字第2560號提存書、
    國庫存款收款書在卷可佐（見本院卷第117、121至125頁）
    ，是其犯罪後態度核與原審量酌其刑時之情狀不同，原審未
    及審酌於此，容有未洽；（二）被告已將侵占款項及利息共
    644,386元提存到臺灣臺北地方法院，依法該提存已生清償
    的效力，是被告既已經歸還全部犯罪所得，即不應再行諭知
    沒收該犯罪所得，原審未及審酌被告事後已提存之情事，所
    為沒收、追徵其價額之諭知，亦有未洽。被告及辯護人上訴
    意旨主張被告與日盛公司達成和解，且已將侵占款項及利息
    辦理提存作業，而請求從輕量刑等語，為有理由，原判決既
    有上開可議之處，自應由本院將原判決予以撤銷改判。爰以
    行為人之責任為基礎，爰審酌被告犯罪動機及自的端係在牟
    得非分之財供己賭博為非之用，在倫理、道德上不具任何可
    資諒解之處，而所侵占之金額達464,445元，對日盛公司財
    務運作之順暢、健全性所致生之危害猶難小覷，兼衡於本院
    審理期間，被告與日盛公司清算人達成和解，並將侵占款項
    及利息辦理提存，供受取權人隨時受領，及念其事後始終坦
    認犯行無隱，態度尚可等情狀，量處如主文第2項所示之刑
    。
四、沒收：
　　按犯罪所得，屬於犯罪行為人者，沒收之；犯罪所得已實際
    合法發還被害人者，不予宣告沒收或追徵；宣告前2條之沒
    收或追徵，有過苛之虞、欠缺刑法上之重要性、犯罪所得價
    值低微，或為維持受宣告人生活條件之必要者，得不宣告或
    酌減之，刑法38條之1第1項前段、第5項、第38條之2第2項
    分別定有明文。其立法目的，係因過往犯罪行為人之犯罪所
    得，不予宣告沒收，以供被害人求償，但因實際上被害人因
    現實或各種因素，卻未另行求償，反致行為人因之保有犯罪
    所得。是修正後刑法之沒收、追徵不法利得條文，係以杜絕
    避免行為人保有犯罪所得為預防目的，並達成調整回復財產
    秩序之作用，故以「實際合法發還」作為封鎖沒收或追徵之
    條件。然因個案中，被告仍可能與被害人達成和解、調解或
    其他民事上之解決，而以之賠償、彌補被害人之損失，此種
    將來或已經實現給付之情狀，雖未「實際合法發還」，仍無
    礙比例原則之考量及前揭「過苛條款」之適用，是應考量個
    案中將來給付及分配之可能性，並衡量前述「過苛條款」之
    立法意旨，仍得以之調節而不沒收或追徵。查被告將侵占款
    項及利息共644,386元已提存到臺灣臺北地方法院，業如前
    述，是日盛公司所受損害，預期能藉此獲得彌補，如再將被
    告之犯罪所得諭知沒收或追徵，容有過苛之虞，爰依刑法第
    38條之2第2項之規定，不予宣告沒收或追徵。
五、緩刑：
　　按刑法第74條第1項第2款關於前因故意犯罪受有期徒刑以上
    刑之宣告，執行完畢或赦免後，5年以內未曾因故意犯罪受
    有期徒刑以上刑之宣告之緩刑要件，其所謂5年以內未曾因
    故意犯罪受有期徒刑以上刑之宣告，應以後案宣示判決之時
    ，而非後案犯罪之時，為其認定之基準（最高法院100年台
    上字第3347號判決意旨參照）。查被告前①於91年間因侵占
    等案件，經臺灣屏東地方法院以91年度屏簡字第320號判決
    處有期徒刑3月，於91年11月4日確定，嗣於91年12月30日易
    科罰金執行完畢，②於97年間犯業務侵占等罪，經臺灣桃園
    地方法院判處有期徒刑1年、拘役50日，緩刑3年，緩刑期滿
    未經撤銷，於99年間犯肇事逃逸等罪，經臺灣桃園地方法院
    判處應執行有期徒刑10月，本院判處上訴駁回，後因通緝於
    109年2月29日追訴時效完成結案，③於99年間犯侵占等罪，
    經臺灣桃園地方法院判處應執行有期徒刑7月，後因通緝於1
    09年3月3日追訴時效完成結案，有本院有被告前案記錄表及
    公務電話紀錄在卷可參（見本院卷第29-36頁、143、145頁
    ），其於①罪執行完畢後5年以內未曾因故意犯罪受有期徒刑
    以上刑之宣告，衡酌被告侵占犯行之犯行，固有不該，惟其
    犯後於偵審期間均坦承犯行，且於本院審理期間，被告與日
    盛公司之清算人章世璋達成和解，並將侵占款項及利息共64
    4,386元已提存到臺灣臺北地方法院，業如前述，足見被告
    盡力彌補其所造成之損害，尚有悔意，其因一時失慮，致罹
    刑章，經此偵審科刑教訓，當知所警惕，殊無再犯之虞，本
    院因認對被告宣告之刑以暫不執行為適當，爰依刑法第74條
    第1項第2款，併予宣告緩刑2年，以啟自新。
據上論斷，應依刑事訴訟法第369條第1項前段、第364條、第299
條第1項前段，修正後刑法第2條第2項、第336條第2項、第41條
第1項前段、第38條之2第2項、第74條第1項第2款，刑法施行法
第1條之1第1項，判決如主文。
本案經檢察官曾忠己到庭執行職務。
中　　華　　民　　國　　110 　年　　11　　月　　18　　日
                  刑事第十七庭  審判長法　官  鄭水銓
                                      法　官  黃雅芬
                                      法　官  沈君玲
以上正本證明與原本無異。
不得上訴。
                                      書記官  曾彥碩
中　　華　　民　　國　　110 　年　　11　　月　　18　　日
附錄：本案論罪科刑法條全文
修正後中華民國刑法第336 條
對於公務上或因公益所持有之物，犯前條第一項之罪者，處一年
以上七年以下有期徒刑，得併科十五萬元以下罰金。
對於業務上所持有之物，犯前條第一項之罪者，處六月以上五年
以下有期徒刑，得併科九萬元以下罰金。
前二項之未遂犯罰之。
（罰金部分，均已依刑法施行法第1 條之1 第1 項規定，貨幣單
位變更為新臺幣。）

附表： 
編號 客戶名稱 金額 （新臺幣） 收款日期  1 畢純華 12,600元 99年6月5日  2 豐米便當 24,000元 99年6月30日  3 金味園 18,900元 99年7月7日  4 巧愛童裝 40,000元 99年7月8日  5 德勝資訊 23,100元 99年7月9日  6 徐傑添 11,000元 99年7月13日  7 國品企業 37,800元 99年7月13日  8 潘振貴 11,550元 99年7月16日  9 千山水族 21,420元 99年7月20日  10 甜也香 25,000元 99年7月23日  11 羅先生 7,875元 99年7月25日  12 橘園髮型 20,000元 99年7月27日  13 新明市場 11,025元 99年7月30日  14 阿波羅中區 19,800元 99年8月2日  15 陳文成 10,000元 99年8月2日  16 香港商禾 2,100元 99年8月5日  17 宗圻金屬 2,310元 99年8月5日  18 佰特立 18,900元 99年8月5日  19 彭文華 27,720元 99年8月6日  20 黑狗師 2,625元 99年8月10日  21 夜夜餐飲 12,600元 99年8月10日  22 阿波羅南區 19,800元 99年8月12日  23 富田品味 37,800元 99年8月16日  24 億豐汽車 12,500元 99年8月19日  25 邱煥彬 6,300元 99年8月19日  26 上乘三家 27,720元 99年8月19日  總計 464,445元